【裁判字號】    97,重訴,1848
【裁判日期】    970901
【裁判案由】    殺人
【裁判全文】
臺灣臺中地方法院刑事判決            97年度重訴字第1848號
公  訴  人  臺灣臺中地方法院檢察署檢察官
被      告  甲○○
選任辯護人  施家治律師
上列被告因家庭暴力罪之殺人案件，經檢察官提起公訴（九十七
年度偵字第七五九四、八八一四號），本院判決如下：
    主    文
甲○○殺直系血親尊親屬，處無期徒刑，褫奪公權終身。
    犯罪事實
一、甲○○為林炎泉之子，並同住於臺中縣大里市○○里○○路
    十股巷一三二號內，二人間具有家庭暴力防治法第三條第三
    款所稱之家庭成員關係。甲○○於民國九十七年三月二十四
    日晚間十一時許，在上址住處因索討機車鑰匙未果，而與林
    炎泉發生口角爭執及肢體衝突。詎甲○○為此心生不滿，亦
    就林炎泉於飲酒後對其多所指責甚感不耐，竟當場萌生殺害
    直系血親尊親屬之犯意，先至廚房拿取家中之菜刀一把，攜
    往林炎泉房間門外之走道處，持刀朝林炎泉之頭部、頸部、
    顏面、胸部、腹部、左、右前臂揮刺，造成林炎泉頭面頸部
    受有刀傷三十一處、右耳受有刀傷六處、胸腹部受有刀傷三
    十五處、右前臂受有淺層銳器傷二處、左前臂受有刀傷三處
    （明顯刀傷共計七十七處，起訴書誤載為猛刺三十刀）。其
    間雖經甲○○之祖母乙○○在一旁出言勸阻，惟因甲○○殺
    意已決，仍繼續朝倒臥在地之林炎泉持刀猛刺。嗣因乙○○
    在屋內高聲呼救，上址住處之房東林文箇聞訊前來，乍見林
    炎泉倒臥血泊，旋即報警處理並電召救護車前來救援林炎泉
    ，經員警到場查扣甲○○上開行兇所用之菜刀一把，及甲○
    ○身上所著之血褲一件、布鞋一雙。而林炎泉即因左側頸部
    之刀傷，造成頸靜脈斷裂大出血，並導致出血性休克，於同
    年月二十五日（即翌日）凌晨零時三十五分送抵臺中縣大里
    市仁愛綜合醫院前即已死亡。
二、案經臺中縣警察局霧峰分局報告臺灣臺中地方法院檢察署檢
    察官偵辦，及該署檢察官相驗後自動檢舉偵查起訴。
    理    由
一、上開犯罪事實，業據被告甲○○於警詢及偵審中坦承不諱，
    核與證人乙○○於警詢、偵查及本院審理時證述目睹被告持
    刀刺殺被害人林炎泉之情節相符，並經證人林文箇於警詢時
    證述報案經過綦詳，復有照片四十八張、刑案現場測繪圖一
    張、臺中縣消防局救護記錄表一份附卷可稽，及被告犯罪時
    所持菜刀一把、所著血褲一件、布鞋一雙扣案為憑，足徵被
    告前揭自白應屬實情。而被害人林炎泉頭面頸部受有刀傷三
    十一處、右耳受有刀傷六處、胸腹部受有刀傷三十五處、右
    前臂受有淺層銳器傷二處、左前臂受有刀傷三處，合計明顯
    刀傷七十七處；且主要致死刀傷在左側頸部，造成頸靜脈斷
    裂大出血，並因大量出血導致出血性休克而死亡，亦經檢察
    官督同檢驗員、法醫師相驗、解剖並鑑定死因屬實，製有相
    驗筆錄、訊問筆錄、相驗屍體證明書、解剖報告書及驗屍解
    剖照片在卷可參。又被告手持菜刀朝被害人林炎泉之頭、頸
    、顏面、胸部及左、右前臂揮刺，總計造成多達七十七處之
    刀傷，用力之猛更傷及被害人林炎泉之左側頸靜脈，其間雖
    經被告之祖母乙○○在旁勸阻，被告竟仍繼續持刀猛刺，不
    思罷手，足見被告當時殺意甚堅，其有殺害直系血親尊親屬
    之犯罪故意，已甚灼然。本案事證已臻明確，被告犯行至堪
    認定。
二、查被告甲○○係被害人林炎泉之子，二人間具有家庭暴力防
    治法第三條第三款所定之家庭成員關係，被告竟持刀殺害其
    父即被害人林炎泉，核其所為，係犯刑法第二百七十二條第
    一項之殺害直系血親尊親屬既遂罪，屬家庭暴力防治法第二
    條第二款之家庭暴力罪。而被告雖於本案發生前之九十七年
    三月三日及十八日，因罹患精神官能性憂鬱症及入睡或維持
    睡眠之持續障礙，前往財團法人仁愛綜合醫院身心內科就診
    並接受治療，有該院之診斷證明書及病歷資料存卷可稽；惟
    經本院囑請行政院衛生署草屯療養院鑑定被告犯罪行為時之
    精神狀況，據該院回覆之精神鑑定報告書略稱：被告長年受
    「身上異味」思考影響，造成情緒憂鬱、孤獨而離開人群，
    因容易分心造成工作不順，雖曾求診腸胃科及泌尿科但無效
    ，平日即對酗酒父親輒有怨言，抱怨父親喝酒致父母離異，
    且讓其病情加劇；而被告情緒鬱積不穩，遽遇刺激而爆發，
    惟能清楚描述殺人前約二十日之心境、揮刀前的現場記憶，
    也清楚犯行內容（殺父），證明其犯罪行為時沒有精神障礙
    或其他心智缺陷致不能辨識其行為違法，或欠缺依其辨識而
    行為之能力，此有行政院衛生署草屯療養院九十七年七月十
    一日以草療精字第六０四０號函檢附之精神鑑定報告書一份
    在卷足憑。是以被告縱有前揭精神病症，然其病情尚無礙於
    被告行為當時自主之精神狀態，被告仍在其自由意識狀態下
    從事殺害直系血親尊親屬犯行，自有充分之罪責能力，被告
    尚無從遽依刑法第十九條第一、二項免除或減輕罪責之餘地
    。爰審酌被告僅因不滿其父林炎泉於飲酒後一再出言指責，
    及其未能借得機車鑰匙之細微緣故，竟驟起殺機，手持菜刀
    揮刺被害人林炎泉頭部、頸部及胸腹等致命部位，前後造成
    多達七十七處之刀傷，犯罪手法兇殘至極；尤其被告之祖母
    乙○○當時尚且在旁極力勸阻，被告卻仍不為所動，未肯罷
    手，繼續持刀猛刺倒臥於地之被害人林炎泉，縱使受害對象
    並非至親，單憑被告之犯罪動機、手段等情綜合以觀，已可
    謂之泯滅人性，況乎被告所殺害者係對其尚有養育恩情之親
    生父親？惟念及被告犯罪後業已坦承犯行，其在本院審理時
    亦能表示悔意，而被告先前並無犯罪不法紀錄，且犯罪當時
    患有前揭精神疾病，雖未達於使其喪失罪責能力之程度，然
    長期積鬱及睡眠障礙已足以使被告情緒不穩而易受激怒，對
    於本案兇殘犯行之發生究非全無影響，本院倘遽予量處如公
    訴蒞庭檢察官於審理期日所求處之死刑，恐嫌過重；再參以
    被告犯罪目的、永久剝奪他人生命權之危害程度、智識程度
    等一切情狀，量處被告無期徒刑，併宣告褫奪公權終身，以
    昭炯戒。
三、扣案之菜刀一把雖為被告殺害直系血親尊親屬犯罪使用之物
    ，惟非屬被告所有，業據其於本院審理時供陳明確，該把菜
    刀又非違禁物品，尚無依刑法第三十八條第一項第二款宣告
    沒收之餘地；另扣案之血褲一件、血鞋一雙等物，僅為被告
    殺人行兇時適巧穿著，非可認為係被告從事殺害直系血親尊
    親屬犯行所使用之犯罪工具，爰均不予宣告沒收，併予敘明
    。
據上論斷，應依刑事訴訟法第二百九十九條第一項前段，家庭暴
力防治法第二條第二款，刑法第二百七十二條第一項、第三十七
條第一項，判決如主文。
本案經檢察官丙○○到庭執行職務。
中    華    民    國    97    年    9     月    1     日
                  刑事第七庭  審判長法  官  陳如玲
                                    法  官  張清洲
                                    法  官  高文崇
上正本證明與原本無異。
如不服本判決，應於收受送達後10日內向本院提出上訴書狀（應
敘述具體理由並附繕本）。
上訴書狀如未敘述理由，應於上訴期間屆滿後20日內補提理由書
於本院。
                                    書記官  林淑慧
中    華    民    國    97    年    9     月    1     日
附錄論罪科刑法條：
刑法第二百七十二條第一項：
殺直系血親尊親屬者，處死刑或無期徒刑。


司法院資訊處製作；財團法人民間司法改革基金會備份。
